【裁判字號】    98,交易,270
【裁判日期】    980827
【裁判案由】    過失傷害
【裁判全文】
臺灣臺北地方法院刑事判決             98年度交易字第270號
公  訴  人  臺灣臺北地方法院檢察署檢察官
被      告  乙○○
上列被告因過失傷害案件，經檢察官提起公訴（98年度偵字第80
13號），本院判決如下：
    主      文
乙○○因過失傷害人，處有期徒刑肆月，如易科罰金，以新臺幣
壹仟元折算壹日。
    事      實
一、乙○○於民國97年10月13日下午1時30分許，騎乘車牌號碼
    BHL-279號重型機車，後座搭載乘客丙○○，沿臺北市信義
    區○○○路北向南方向行駛，途經上開路段39號前，欲停靠
    路邊讓丙○○下車時，本應注意在同一車道內偏閃、變換行
    向，應讓直行車先行，並留意與後車間之安全距離，而依當
    時屬日間、市區道路路面鋪設柏油、路面乾燥無缺陷、視距
    良好等客觀行車環境，並無不能注意之情事，竟殊未注意後
    方來車狀況，即貿然自原先所沿之上開路段第三、第四車道
    間車道線附近位置，驟然向右減速偏駛至第四車道內（即該
    路段最外側之機慢車道），適有甲○○騎乘車牌號碼ANK-65
    7號重型機車行駛於其右後方，沿上開第四車道直行而來，
    見狀閃避不及，其所騎乘機車之左前車頭因而與乙○○所騎
    乘前開機車右車尾發生碰撞，致甲○○人車倒地，因而受有
    左上肢及左大腿挫傷、右下肢挫外傷等傷害。
二、案經甲○○訴由臺北市政府警察局信義分局報請臺灣臺北地
    方法院檢察署檢察官偵查起訴。
    理      由
一、訊據被告乙○○固坦承有於前揭時、地騎乘上開重型機車，
    並因擬靠邊停車，向右減速偏斜行駛，因而與告訴人甲○○
    所騎乘之機車發生碰撞，致告訴人受有左上肢及左大腿挫傷
    、右下肢挫外傷等事實，惟矢口否認涉有過失傷害之犯行，
    辯稱以：伊於往右行駛前，曾事先以機車之後照鏡察看後方
    車況，雖有發現告訴人當時正騎乘機車行駛於其後方，惟伊
    已打方向燈，煞車燈光亦有正常顯示，應足達警示後方車輛
    之效果，伊已善盡注意義務，並無過失，本件事故之發生應
    係因告訴人未保持行車距離所致云云。惟查：
  (一)告訴人於前揭時、地騎車行經本件肇事地點時，因被告騎乘
    上開重型機車向右減速偏駛，致兩車發生碰撞，告訴人因而
    倒地受傷等情，業據證人即告訴人甲○○於本院證稱：當時
    我騎乘在中坡北路，騎乘在被告機車的右後方1公尺，被告
    乙○○後座搭載一位女生，我看到那位女生右手往旁邊指了
    一下，乙○○的車子就很快往右邊靠邊停車，我來不及煞車
    ，我的機車左前方與他機車右後方發生碰撞，我人、車倒地
    等語綦詳（見本院卷第18頁），並有財團法人基督復臨安息
    日會臺安醫院診斷證明書1紙在卷可稽（見98年度偵字第801
    3號卷第17頁），復有道路交通事故現場圖、道路交通事故
    補充資料表、交通事故談話紀錄表及現場照片6張附卷可參
    （見同上偵卷第24至27頁、第31至32頁），核與被告坦承騎
    車與告訴人所騎機車發生碰撞肇事等語，相符一致，堪予認
    定。
  (二)關於本件事發經過，被告原係沿上開肇事路段之第三、第四
    車道間車道線附近行駛，後變換行車方向向右減速偏駛進入
    第四車道一節，業據被告及告訴人供明在卷，並有道路交通
    事故現場圖可徵。被告以伊與告訴人均係行駛於上開路段最
    外側之第四車道內，伊向右停靠的角度只有15度左右，非如
    告訴人所指稱之大角度轉向等語置辯，然參諸被告於肇事後
    初次接受警方訊問時，自陳：「我駕車沿中坡北路北向南行
    駛第三車道及第四車道中間約車道線上... 至肇事地點時，
    我車就打右方向燈要靠右」（見98年度偵字第8013號卷第27
    頁）；又於本院審理時表示：「因為最外側車道有二輛大型
    車輛停在路邊，所以事發之前，我一直都是行駛在右側第二
    個車道（即指第三車道）」等語（見本院卷第9頁反面），
    被告前後所述未盡相符，惟參酌其先前陳述距離事發時間較
    近，記憶應較為清晰，且關於肇事地點有2輛大型車輛停放
    路邊之敘述，亦核與事實相符，自應以其前開警詢及第一次
    審理期日中之陳述為可採。是被告原係行駛於第三及第四車
    道間車道線附近，而位於始終行駛於第四車道內之告訴人左
    前方，行至肇事地點時，變換行車方向向右駛入第四車道，
    導致告訴人閃避不及致生碰撞等情，洵堪認定。
  (三)被告雖否認有何過失，並辯稱伊於向右減速行駛前，有先打
    方向燈、有煞車，已善盡注意義務云云。惟查告訴人於偵訊
    及本院審理中，均指稱並未看到被告所騎乘機車有顯示方向
    燈或煞車燈（見98年度偵字第8013號卷第38頁、本院卷第18
    頁反面），且告訴人於事發前，既均保持行駛於被告車輛後
    方，且行至肇事地點前距離被告僅約1公尺，並能明確指出
    被告當時後座搭載有一名女性乘客，依此注意程度，若被告
    確有顯示方向燈或煞車燈，告訴人自應無不能發現之理。而
    證人丙○○固於本院審理時結稱：「（被告乙○○）有打方
    向燈，因為我有聽到方向燈響起的聲音」等語，惟竟同時證
    稱：我們即將到達我停車地方，我們車子慢慢靠右，後來聽
    到後方有人大叫，我們停下車，看到後方告訴人人車倒在地
    上，當時感覺沒有什麼碰撞，所以我也不知道告訴人為何會
    倒地云云（本院卷第21頁），依其所述根本未察覺碰撞，此
    顯與被告與告訴人車輛發生碰撞之事實，有所不合。況查證
    人丙○○上開「被告有打方向燈」等證述內容，係由被告事
    先將問答內容繕打於紙張之上，並曾於開庭前向證人交付閱
    覽，已為被告及證人坦承無訛（見本院卷第21、23頁），並
    有本院當庭自被告手中取得之資料在卷可稽（本院卷第40至
    42頁）；被告雖又以：伊僅係為就證人可能陳稱之內容預作
    準備，並無要求證人依上開紙張所載內容回答等語置辯，惟
    觀諸上開紙張所載內容，「（被告有沒有打燈？）有」、「
    （你怎麼知道？又看不到）因為我有聽到方向燈有嗲嗲嗲的
    聲音」、「（如果問你當時是不是在講手機，就回答說曾經
    有，但在轉進中坡北路前已經掛斷」）等情（詳參本院卷第
    40頁），包含被告對於證人應如何回答之具體指示，顯非純
    供被告自己預作詰問準備之用，況若非如此，又何以於開庭
    前預將上開紙張交付予證人閱覽？被告空言並無串供之嫌，
    洵無足採，從而證人所為上開對於被告有利之證述，顯係事
    先勾串而為，難以採憑，被告辯稱變換行向前已顯示燈光等
    詞，自難遽信。
  (四)再查，告訴人騎乘機車行駛於被告所乘機車之右後方，自上
    開路段第四車道直行而來，於被告向右行駛之際，距離被告
    僅約1公尺，致告訴人不及煞車因而發生碰撞，業經告訴人
    指訴綦詳；而被告先於員警製作交通事故談話紀錄表時自陳
    「至肇事地點前我沒看到該ANK-657重機」、「碰撞後才看
    到對方該ANK-657重機」等語（見98年度偵字第8013號卷第2
    7頁），又於偵訊及本院審理中改稱其於右轉前曾以機車後
    照鏡看見告訴人騎乘機車於其後方云云，然竟無法正確表示
    告訴人與自己間之車距，則足見被告於向右行駛前並未留意
    後方來車狀況。
  (五)按行車遇有變換車道時，除應依道路交通安全規則第91條第
    6款之規定顯示方向燈光或手勢外，若係於同向二車道以上
    之道路行駛時，尚應讓直行車先行，並注意安全距離，同法
    第98條第1項第6款亦定有明文。前揭法條雖係規範汽車變換
    車道行駛之情形，惟上述規範旨在明定駕駛人之注意義務及
    路權歸屬，促使駕駛人正常前行，減少變異方向，謹慎小心
    變換車道，以維行車安全，增加道路效能並避免事故發生。
    而機車體積較小，同一車道內通常可容納數輛機車併行，縱
    僅在同一車道內偏閃、變換行向，亦與變換車道無異，是在
    同一車道內偏閃、變換行向，依上開規範意旨，亦應注意與
    後車間之安全距離。被告既持有合格之重型機車駕駛執照（
    參見道路交通事故調查報告表），自應注意及此，難以諉為
    不知。又被告肇事當時光線及道路狀況良好，已如前述，可
    知被告並無不能注意之情事，是被告騎乘上開機車行經肇事
    路段，因擬停靠路邊使後座乘客丙○○下車時，竟殊未注意
    應讓與後方之直行車先行，亦未保持足夠之安全距離，即貿
    然將車右偏行駛，肇致本件事故之發生，其並於本件本院辯
    論終結前自承：「如果在事發前，我可以多注意一下後方車
    輛的狀況，而告訴人也可以多注意前方車輛及燈號情形，就
    不會發生本件車禍」，顯見被告駕車行駛時並未充分注意後
    方來車狀況，始碰撞告訴人機車肇事，致告訴人受傷，其注
    意義務之違反與告訴人傷勢間復存有相當因果關係，其過失
    責任甚為明確。又本件經被告聲請送請鑑定結果亦顯示，肇
    事主因為被告變換行向未注意右後方來車，此有臺北市車輛
    行車事故鑑定委員會鑑定意見書1份附卷可憑（本院卷第59
    至62頁），益徵本件被告涉有過失，至為灼然。
  (六)至被告另辯以：本件事故之發生係因告訴人騎乘機車僅距其
    約1公尺，並未保持行車安全距離所致，告訴人亦有過失云
    云。按汽車在同一車道行駛時，除擬超越前車外，後車與前
    車之間應保持隨時可以煞停之距離，道路交通安全規則第94
    條第1項定有明文。本件被告及告訴人所騎乘者均為機車，
    依雙方所述，車速僅約10至20公里，速度甚慢，衡諸臺北市
    區一般行車經驗，機車與機車間保持約莫1公尺之距離緩慢
    行駛，如前車非無故驟然減速停靠，通常後車均煞車減速或
    閃避，故尚屬合理之安全距離，惟本件係因被告於未顯示燈
    光之情形下，驟然減速大角度往路邊停靠，告訴人反應不及
    ，因而發生碰撞肇事，故告訴人於本件應無過失可言。被告
    辯稱雙方均有過失，亦不足採。
  (七)綜上，本件事證明確，被告過失傷害犯行堪以認定，應依法
    論科。
二、核被告所為，係犯刑法第284條第1項前段之過失傷害罪。查
    被告肇事後，在職司犯罪偵查之公務員知悉上開犯罪行為前
    ，未逃避而停留現場等候，並於交通警員據報到場處理時在
    場承認為肇事人，此據被告供明在卷，並有道路交通事故肇
    事人自首情形紀錄表在卷可考（見偵卷第30頁），是被告合
    於自首之要件，爰依刑法第62條前段規定減輕其刑。爰審酌
    被告未確實注意後方來車狀況，即貿然於同車道內向右偏閃
    ，雖非故意為此傷害犯行，然過失情節亦已非輕微，且犯後
    不僅未能深切檢討，積極謀求與告訴人和解之道，反當庭出
    言表示：「我只願意賠償告訴人300元，這就是我的誠意。
    」云云（見本院卷第10頁），並一再將過錯推諉他人，甚而
    與證人丙○○有串供之情，幸而為本院法警當庭發現並報請
    制止，足認被告犯後態度不佳，其嗣後雖已於本院辯論終結
    前表示願賠償告訴人關於薪資、醫療費用、衣物費用之損害
    ，惟已不為告訴人接受，及被告素行、智識程度、生活狀況
    、告訴人傷勢情形等一切情狀，量處如主文所示之刑，並諭
    知易科罰金之折算標準。
據上論斷，應依刑事訴訟法第299條第1項前段，刑法第284條第1
項前段、第62條前段，刑法施行法第1條之1，判決如主文。
本案經檢察官葉惠燕到庭執行職務
中    華    民    國    98    年    8     月    27    日
                      交通法庭  法  官  林庚棟
以上正本證明與原本無異。
如不服本判決，應於判決送達後10日內，向本院提出上訴狀；上
訴書狀應敘述具體理由，未敘述上訴理由者，應於上訴期間屆滿
後20日內補提上訴理由書於本院。
                                書記官  殷玉芬
中    華    民    國    98    年    8     月    31    日
附錄本案論罪科刑法條全文
中華民國刑法第284條：
因過失傷害人者，處6月以下有期徒刑，拘役或500元以下罰金，
致重傷者，處1年以下有期徒刑，拘役或500元以下罰金。
從事業務之人，因業務上之過失傷害人者，處1年以下有期徒刑
、拘役或1000元以下罰金，致重傷者，處3年以下有期徒刑、拘
役或2000元以下罰金。


司法院資訊處製作；財團法人民間司法改革基金會備份。
